臺灣板橋地方法院刑事判決　　　　　　　 96年度易字第148號
公　訴　人　臺灣板橋地方法院檢察署檢察官
被　　　告　甲○○
　　　　　　　　　　　號6樓
　　　　　　丙○○
上列被告等因竊佔等案件，經檢察官提起公訴（95年度偵字第13
527 號、15525 號），本院判決如下：
    主  文
甲○○共同意圖為自己不法之利益，而竊佔他人之不動產，處有
期徒刑肆月，如易科罰金，以銀元佰元即新臺幣玖佰元折算壹
日；減為有期徒刑貳月，如易科罰金，以銀元佰元即新臺幣玖
佰元折算壹日。又共同連續意圖為自己不法之所有，以詐術使人
將本人之物交付，處有期徒刑肆月，如易科罰金，以銀元佰元
即新臺幣玖佰元；減為有期徒刑貳月，如易科罰金，以銀元佰
元即新臺幣玖佰元折算壹日。又以加害生命、身體、自由之事，
恐嚇他人致生危害於安全，處有期徒刑貳月，如易科罰金，以銀
元佰元即新臺幣玖佰元折算壹日；減為有期徒刑壹月，如易科
罰金，以銀元佰元即新臺幣玖佰元折算壹日。應執行有期徒刑
肆月，如易科罰金，以銀元佰元即新臺幣玖佰元折算壹日。
丙○○共同意圖為自己不法之利益，而竊佔他人之不動產，處有
期徒刑肆月，如易科罰金，以銀元佰元即新臺幣玖佰元折算壹
日，減為有期徒刑貳月，如易科罰金，以銀元佰元即新臺幣玖
佰元折算壹日。被訴共同連續詐欺取財部分無罪。
    事  實
一、甲○○與丙○○共同基於意圖為自己不法利益之犯意聯絡，
    明知坐落台北縣永和市○○段15、15-2、15-3、15-4、19、
    19-2、21、22、23、24、25、26號等土地係庚○○所有，並
    委託彭陳彩雲負責管理該土地暨收取租金，竟於民國95年4
    月2 日起，並未向庚○○繳付租金即竊佔庚○○前揭所有永
    和市○○段15-4地號上如附圖編號B 部分所示、面積66.83
    平方公尺之土地，並以黃色警戒線圍住以擺設私人物品，妨
    害庚○○行使此範圍土地之所有權權利。又甲○○明知其無
    收取攤位租金之權利，竟與其他4 、5 位真實姓名年籍不詳
    之成年男子，基於意圖為自己不法所有之概括犯意聯絡，於
    95 年5月13日連續向設置攤位於前述土地上之攤商辛○○、
    己○○、壬○○等人詐稱「收租金者已換人」等語，致辛○○等三人陷於錯誤，而分別交付攤位組金新台幣（下同）
    420 元、420 元、210 元繳予甲○○等人。另甲○○與戊○○因有上述竊佔攤位糾紛，於95年5 月26日上午11時許，因
    不滿戊○○要求其撤離，竟基於恐嚇之犯意，在臺北縣永和
    市福和橋跳蚤市場，持玩具槍枝方式向戊○○搖晃，以加害
    戊○○生命、身體、自由之事恐嚇戊○○，使戊○○心生畏
    懼，致生危害於戊○○之安全。嗣經庚○○提出告訴，甲○○、丙○○始於95年10月搬離前述占用攤位。
二、案經庚○○、戊○○訴由臺北縣政府警察局永和分局報告台
    灣板橋地方法院檢察署檢察官偵查起訴。
    理  由
壹、被告甲○○、丙○○有罪方面：
一、證據能力部分：
    按被告以外之人於審判外之言詞或書面陳述，除法律有規定
    者外，不得作為證據，刑事訴訟法第159 條第1 項定有明文
    ，此即學理上所稱「傳聞證據排除法則」。又被告以外之人
    於審判外之陳述，雖不符同法第159 條之1 至第159 條之4
    之規定，而經當事人於審判程序同意作為證據，法院審酌該
    言詞陳述或書面陳述作成時之情況，認為適當者，亦得為證
    據。當事人、代理人或辯護人於法院調查證據時，知有第15
    9 條第1 項不得為證據之情形，而未於言詞辯論終結前聲明
    異議者，視為有前項之同意，此則據同法第159 條之5 規定
    甚明。而鑒於採用傳聞證據排除法則之重要理由之一，係因
    傳聞證據未經當事人之反詰問予以覈實，若當事人願放棄對
    原供述人之反對詰問時，原則上即可承認該傳聞證據之證據
    能力。查本件被告甲○○、丙○○在警詢、檢察官偵訊時，
    就其他被告涉犯本罪之供述，另辛○○、己○○、乙○○○
    於偵查中所為之證述等，固均係被告以外之人於審判外之陳
    述，屬傳聞證據，惟公訴人及被告就前開審判外之陳述，於
    言詞辯論期日未為異議之聲明，而本院審酌上開陳述作成時
    之情況，核無違法取證及證明力明顯過低之瑕疵，且該供述
    係於案發後記憶猶新之際所為，具有一定之可信度，是上開
    陳述如引為證據應屬適當，依刑事訴訟法第159 條之5 規定
    ，即均有證據能力，合先敘明。
二、認定犯罪事實所憑之理由：
    訊據被告甲○○、丙○○均否認有何竊佔、詐欺取財或恐嚇
    之犯行，被告甲○○辯稱：伊和丙○○所共同承租之攤位，
    均有繳租，95年5 月起係因雙方產生糾紛後，對方未再來收
    取，因而未繼續繳納，且系爭土地為水利地，非屬合法市場
    ，並無管理辦法，伊遂與其他朋友共組自救會，嗣後因攤商
    不知誰為真正的管理員，現場卻發生有4 、5 人要向攤商收
    錢，伊因而過去了解，但因攤商只認識伊，故誤以為是伊要
    收錢，至於恐嚇罪部分，係因當天彭啟唐帶了20幾人，還不
    斷用攝影機錄影，伊因緊張害怕才拿自己販賣的玩具手槍朝
    著天空揮晃云云。被告丙○○則抗辯：95年5 月之前均有繳
    納租金，又因當時會有其他攤商欲承租攤位請伊幫忙，伊因
    平時包含晚上都居住在該處，才會幫忙占用，況且大家都是
    將東西擺放過夜，並未清空，嗣後對方雖然有要求伊將東西
    撤離，但因經濟有困難，才會拖至10月始搬離，又當時因有
    三重市集之攤商湧入，影響到原有攤商之生計，因此才成立
    自救會，目的在於服務攤商及處理攤商與管理員間有利益衝
    突事項，但並無向攤商表示改由伊來收租金，攤商所指實際
    收錢之5 、6 人都非被告云云。經查：
  (一)被告甲○○、丙○○竊佔部分：
  1.查坐落台北縣永和市○○段15、15-2、15-3、15-4、19、19
    -2、21、22、23、24、25、26號等土地係第三人庚○○所有
    ，並委託彭陳彩雲負責管理該土地暨收取租金乙節，有委任
    契約書、土地登記謄本、地籍圖謄本等件在卷可稽（參台灣
    板橋地方法院檢察署95年度偵字第15525 號卷宗第19、21-3
    2 頁）；又被告兩人自95年4 月起至同年10月間，確有將上
    揭長堤段15-4地號上如附圖編號B 所示、面積66.83 平方公
    尺、市場攤位編號99至109 號之土地，以黃色警戒線圍起並
    放置物品之事實，已經被告兩人於偵查暨審理中所坦承，復
    有照片58幀可證，並於偵查中經檢察官囑託台北縣中和地政
    事務所測量屬實，製有複丈成果圖附卷可稽（見95年度偵字
    第1352 7號偵查卷第28至56頁、第139 、140 頁，此卷宗以
    下均稱偵查卷），堪信為實在。
  2.再者，被告兩人於95年4 月份，曾向第三人江森轉承租前述
    土地上屬月租型態編號6-4 、6-6 號之攤位，復於同年4 月
    22日以臨時承租之方示租用編號113 、115 、117 、119 等
    故共計4 個攤位等情，已有被告所提出之收據5 紙存卷足證
    （詳偵查卷第97頁）；至95年5 月份起，被告方面即未支付
    任何租金乙節，則為被告所不否認，復有證人韓曹寶蓮、丁○○於審理中所為之證述可稽（見本院卷宗(一)第122 、卷(二)
    第34頁）。從而被告上揭所占用如附圖編號B 所示之土地，
    在95年4 月份，就超過前述已付租之攤位部分所為之占用，
    暨於5 月份起就附圖編號B 所示土地之全部攤位所為占用，
    均核屬無權占有甚明。雖被告抗辯：於營業時間過後，大家
    都不會將東西撤離，且本件係對方未來收租，又因經濟困難
    ，才會延至10月份方搬離等語。然在系爭跳蚤市場內承租攤
    位者，不論係月租或日租者，雖可任意挑選攤位位置，惟仍
    應於每日營業時間屆至後，將所有之東西撤離淨空，不可擺
    放過夜等情，已分據證人丁○○於本院審理中，及證人辛○○、己○○在偵查中證述綦詳（見本院卷第41頁、偵查卷第
    145 頁反面），是被告等人於前揭期間內，長期固定擺放物
    品於附圖B 所示之土地上，每日營業時間屆至後亦未曾撤離
    ，且其等既長期於該土地上設攤營業，復知悉應向何人繳付
    租金，卻未主動繳付租金，顯係基於惡意而占用該範圍之土
    地，實屬明確。被告前揭所辯，仍無從卸免其二人竊佔之犯
    行。
  3.綜上，被告兩人於上揭時、地，共同竊佔如附圖編號B 所示
    、面積66.83 平方公尺土地之事實，堪以認定。
  (二)被告甲○○詐欺取財部分：
  1.被告甲○○於95年5 月13日曾夥同4 、5 名姓名年籍不詳之
    成年男子，向攤商辛○○、己○○、壬○○等人陳稱：現場
    已換成人收取租金等語，並按每攤位一天租金210 元向辛○○、己○○、壬○○等人分別收取420 元、420 元、210 元
    等事實，已據證人辛○○、己○○在偵查中證稱：「原來是
    由地主委託管理之收費員，後來甲○○夥同五、六名姓名年
    籍不詳之成年男子，自95年5 月13日起，向我們收取租金，
    將於當日跟我們說收租的人換成他，即日起就將租金交給他
    ，一天租金420 元，因為我們承租二格攤位，一格一日租金
    210 元，所以我們才繳交420 元。」、「（問：收了多久？
    ）只有收一天。」（偵查卷第145 頁），暨證人己○○於審
    理陳稱：甲○○曾經向伊收過租金，只有一次而已，一個格
    子210 元，共收420 元，甲○○當時係表示換人收租，伊就
    拿錢給甲○○，當天有4 、5 人來收錢，甲○○雖非實際收
    錢的人，但他有與那4 、5 人聊天等語，及證人壬○○於審
    理中結證：有一天星期六早上，甲○○與5 、6 人向伊表示
    換人收錢，一個攤位收210 元，是其中一人向伊收錢，甲○○就站在旁邊等語明確（本院卷(二)第123 至126 頁）。
  2.又查，另依證人即收費管理員乙○○○於本院證稱：「…後
    來那天我開始收費時，我在後面收，就有人打電話叫我趕快
    過來，說甲○○帶著六個人強迫收錢，當時已經有人報警，
    所以我過去的時候只剩下二個人我問他們為何來收錢，他們
    說他們老大叫他們來收，我就跟他們說，如果他們要收，請
    你們老大來跟我說，因為收錢是我的責任，當時其中一個人
    就跟甲○○說不然錢先還給人家，但是甲○○說錢已經收了
    ，這樣很沒有面子，後來那些人走了，我就繼續做我的工作
    。」、「（問：你後來有無問甲○○，憑什麼收錢？）有，
    但是他說他們老大叫他們過來收，他說他們老大在台中，沒
    有辦法過來。」等語（本院卷(一)第120 頁）及證人丁○○表
    示：「甲○○有，他在五月十三日早上六點多帶著五、六個
    人向攤商收租金。攤商的名字有辛○○，還有一些人的名字
    我不記得。」、「我當時人在現場。有人喊我過去處理，我
    一過去他們就將我圍起來說他們在處理例行公事，我就問他
    們什麼是例行公事。」、「（問：他們有無開收據？）沒有
    ，但是被告江有在旁邊記帳。」、「我在現場的時候有兩次
    。一次五月十三，一次五月二十日。我後來還有去找被告江
    ，問他為何向攤商收錢，要他把錢還給攤商，但是被告不肯
    。」、「（問：被告江向攤商收錢都是自己過去還是與不明
    人士過去收？）我看到的時候，五月十三日他帶了一些人過
    去，五月二十日就是我有去問他為何向攤商收錢的那一天，
    被告江就叫旁邊一位小弟過來，並且拿一個東西在我眼前晃
    ，讓我非常的害怕。」等語（卷(二)第37、38頁），已足證明
    被告甲○○縱非現場實際自攤商己○○、壬○○手中收付租
    金之人，然其已確有共同參與實施詐欺取財之行為，要屬無
    疑。
  3.基上事證判斷，被告甲○○於95年5 月13日確有與姓名年籍
    不詳之4 、5 名男子，共同向攤商辛○○、己○○、壬○○
    等人，詐稱：已換人收取租金等語，致使辛○○、己○○、
    壬○○等人陷於錯誤，而分別交付租金420 元、420 元、
    210 元予甲○○之共犯等事實，已堪認定。
  (三)被告甲○○恐嚇部分：
  1.經查，被告甲○○於95年5 月26日早上10時51分許，因不滿
    戊○○要求其儀搬離所竊佔之土地，及持攝影機朝伊拍攝之
    舉動，當場取出其所販賣之玩具手槍，朝天空揮晃乙節，已
    經告訴人即證人戊○○於警詢、偵查及本院審理中指述歷歷
    ，另有錄影帶翻拍照片二張足佐（見95年他字4430號卷第5
    頁），已堪信為真實。
  2.按恐嚇乃以將加害之事實，通知被害人，使其生畏懼之心為
    已足，凡以加害人之生命、身體、自由、名譽或財產，使人
    心生畏怖之心理者均屬之，而恐嚇之方法，包括使用言語、
    文字、動作、明示或默示等方式，且惡害通知之方式，直接
    或間接、書信或電話通知等均無不可，不以發生實害為必要
    。查被告甲○○雖係持不具殺傷力之玩具手槍朝戊○○揮晃
    ，然當時被告甲○○與證人戊○○因承租攤位及竊占等事已
    發生爭執，戊○○又無法當然知悉被告甲○○所持者究屬真
    槍抑或假槍，此有其表示：「（該槍為真搶或假槍？）我不
    知道，我怕是真槍，會傷害我的身體生命。」等語可稽（偵
    查卷第131 頁），是以被告之舉動顯足使戊○○解其意係暗
    示如再不離開，其本人之生命、身體將可能遭受惡害，對其
    自造成強大威脅與壓力，而心生畏懼，致生危害於安全，應
    無可疑。此再由被告甲○○亦坦承：那時是因為戊○○帶了
    20 幾 個人來，為了保護自己，故拿玩具槍，會讓對方誤以
    為是真槍，看了會怕，而不會來傷害伊等語（偵查卷第136
    頁），益足徵之。從而本件事證明確，被告甲○○恐嚇之犯
    行，亦堪認定。
三、刑法修正後本案法律適用之說明：
    按行為後法律有變更者，適用行為時之法律。但行為後之法
    律有利於行為人者，適用最有利於行為人之法律，刑法第2
    條第1 項定有明文，而刑法第2 條係規範行為後法律變更所
    生新舊法律比較適用之準據法，是刑法第2 條本身雖經修正
    ，但該條文既屬適用法律之準據法，本身尚無比較新舊法之
    問題，應逕適用裁判時之刑法第2 條規定以決定適用之刑罰
    法律。次按法律變更之比較適用，比較時應就罪刑有關之共
    犯、未遂犯、想像競合犯、牽連犯、連續犯、結合犯，以及
    累犯加重、自首減輕暨其他法定加減（如身分加減）與加減
    例等一切情形，綜其全部罪刑之結果而為比較；且就比較之
    結果，須為整體之適用，不能割裂分別適用各該有利於行為
    人之法律，此即法律變更之比較適用所應遵守之「罪刑綜合
    比較原則」及「擇用整體性原則」（參照最高法院24年上字
    第4634號判例、同院27年上字第2615號判例，及最高法院95
    年第八次刑事庭會議決議）。被告甲○○、丙○○於95年7
    月1 日前所犯之竊佔、詐欺取財及恐嚇之行為後，刑法第28
    條、第33條、第51條第5 款、第56條等規定均業經修正，於
    94年2 月2 日經總統公布，並自95年7 月1 日起施行（以下
    簡稱新刑法，修正前刑法簡稱舊刑法），茲說明本案新舊刑
    法適用情形如下：
  1.舊刑法第28條係規定：「二人以上共同實施犯罪之行為者，
    皆為正犯」，修正後則將成立共同正犯之標準，由共同正犯
    之共同「實施」犯罪，改為共同「實行」犯罪，修正理由係
    認「實施」一詞，在實務上向來認為涵蓋陰謀、預備、著手
    、實行等概念在內，惟基於近代刑法個人責任原則及法治國
    人權保障之思想，上開實務見解應有所修正，不應承認「陰
    謀共同正犯」及「預備共同正犯」為共同正犯之參與類型，
    然無礙於「共謀共同正犯」之成立。是修正後之共同正犯之
    可罰性要件之範圍業已限縮，乃屬行為可罰性要件之變更，
    自應比較新舊法。本件被告無論依修正前後規定，均構成共
    同正犯，是此部分修正對被告言之，並無有利或不利之區別
    。
  2.關於罰金刑，刑法分則編各罪所定罰金刑之貨幣單位原為銀
    元，舊刑法第33條第5 款規定：「罰金：1 元（銀元）以上
    。」而依罰金罰鍰提高標準條例規定，就72年6 月26日前修
    正之刑法部分條文罰金數額提高2 至10倍，其後修正者則不
    提高倍數，並依現行法規所定貨幣單位折算新臺幣條例規定
    ，以銀元1 元折算新臺幣3 元。而新刑法第33條第5 款規定
    ：「罰金：新臺幣1000元以上，以百元計算之。」新刑法第
    33條第5 款所定罰金貨幣單位經修正為新臺幣後，刑法分則
    各罪所定罰金刑之貨幣單位亦應配合修正為新臺幣，為使刑
    法分則編各罪所定罰金之最高數額與刑法修正前趨於一致，
    乃增訂刑法施行法第1 條之1 ：「中華民國94年1 月7 日刑
    法修正施行後，刑法分則編所定罰金之貨幣單位為新臺幣。
    94年1 月7 日刑法修正時，刑法分則編未修正之條文定有罰
    金者，自94年1 月7 日刑法修正施行後，就其所定數額提高
    為30倍。但72年6 月26日至94年1 月7 日新增或修正之條文
    ，就其所定數額提高為3 倍。」從而，刑法分則編各罪所定
    罰金刑之最高數額，於上開規定修正後並無不同，惟新刑法
    第33條第5 款所定罰金刑最低數額，較之修正前提高，自以
    舊刑法第33條第5 款規定有利於被告。
  3.末以舊刑法第51條第5 款規定有關數罪併罰，分別宣告其罪
    之刑，在定其應執行之刑時，「宣告多數有期徒刑者，於各
    刑中之最長期以上，各刑合併之刑期以下，定其刑期。但不
    得逾二十年」，而新刑法第51條第5 款係規定：「宣告多數
    有期徒刑者，於各刑中之最長期以上，各刑合併之刑期以下
    ，定其刑期。但不得逾三十年」，經新舊法比較結果，新刑
    法並非較有利於被告。
  4.舊刑法第56條連續犯之規定，業經新刑法刪除連續犯之規定
    ，此刪除雖非屬犯罪構成要件之變更，但顯已影響行為人刑
    罰之法律效果，自屬法律有變更，而依新刑法既已刪除連續
    犯之規定，則所犯上述數行為依數罪併罰之規定分論併罰，
    則依刑法第2 條第1 項規定之「從舊從輕」原則，比較新、
    舊法結果，適用被告之行為時法律即舊刑法論以連續犯，以
    一罪論，及以牽連犯，從一重罪處斷，較有利於被告。
  5.經綜合前述各項罪刑法律變更，整體為「從舊從輕」之比較
    結果，被告於95年7 月1 日前分別所犯竊占、詐欺取財、恐
    嚇等犯行，應一體適用被告行為時即舊刑法之規定，較有利
    於被告，合先敘明。
四、核被告甲○○所為係犯刑法第320 條第2 項竊佔罪、第339
    條詐欺取財罪，暨刑法第305 條恐嚇危害安全罪。又被告甲○○與丙○○兩人就所犯之竊佔罪部分，及被告甲○○與姓
    名年籍不詳之4 、5 名成年男子所犯詐欺取財罪，均有犯意
    聯絡與行為分攤，應分別論以共同正犯。再被告甲○○於95
    年5 月13日向辛○○、己○○及壬○○等人所為之詐欺犯行
    ，時間緊接，犯罪構成要件相同，顯均係基於概括犯意反覆
    為之，為連續犯，依法應論以一罪並加重其刑。爰審酌被告
    兩人竊佔之範圍、時間，屢經土地所有權人催討暨檢察官曉
    諭仍拖延不遷之事實，及被告甲○○詐欺取財、恐嚇之態樣
    、所獲取之金額等情，復衡以被告甲○○、丙○○等人之素
    行、犯罪動機、目的、手段、智識程度及犯後態度等一切情
    狀，分別量處如主文所示之刑，及均諭知易科罰金之折算標
    準。又被告甲○○、丙○○前揭犯行之時間均在96年4 月24
    日以前，且所犯之罪並無中華民國九十六年罪犯減刑條例第
    3 條所列情形，皆應依該條例第2 條第1 項第3 款之規定，
    各減其刑期2 分之1 ，並諭知易科罰金之折算標準，被告甲○○所犯各罪，並按該條例第10條第1 項之規定，於減刑後
    定其應執行刑。至被告甲○○所持用以恐嚇戊○○之玩具手
    槍，因未扣案，且據被告甲○○陳稱已賣掉或不知放置於何
    處，無證據證明仍存在，爰不另為沒收之諭知，特此敘明。
貳、被告甲○○、丙○○不另為無罪之諭知，暨被告丙○○無罪
    部分：
一、公訴意旨略以：甲○○與丙○○自95年4 月2 日起至同年10
    月底止，竟將庚○○所有如附圖編號B 部分所示之土地，以
    黃色警戒線圍住以擺設私人物品，妨害庚○○行使如附圖B
    部分所示土地之所有權權利。又丙○○與甲○○及其他4 、
    5 位真實姓名年籍不詳之成年男子，基於意圖為自己不法所
    有之概括犯意聯絡，自95年5 月間起，即以組成自救會之名
    義，由丙○○自任「攤位組副組長」，甲○○自任「會長」
    ，夥同上開4 、5 位真實姓名年籍不詳之成年男子，連續向
    設置攤位於台北縣永和市○○段15、15-2、15-3、15-4、19
    、19-2、21、22、23、24、25、26等地號土地上之攤商詐稱
    「收租金者換為甲○○」，致攤商陷於錯誤，而將攤位組金
    繳交予甲○○等情，而認被告甲○○、丙○○所為之竊佔行
    為，另亦涉犯刑法第304 條妨害人行使權利罪，暨認被告甲○○除前揭犯罪事實已經認定95年5 月13日對攤商辛○○、
    己○○、壬○○所為之共同連續詐欺犯行外，自95年5 月起
    之期間尚有對在前揭土地上之其餘攤商詐欺取財之行為，及
    認丙○○亦涉犯自95年5 月起之期間，對在系爭土地上之攤
    商連續詐欺取財之行為。
二、不另為無罪之諭知部分：
  (一)經查，公訴意旨雖認被告兩人於前揭時、地竊佔庚○○所有
    如附圖B 所示之土地，已妨害庚○○行使如附圖B 部分土地
    之所有權權利，故除竊佔罪外，同時構成刑法第304 條強制
    罪云云。然按刑法第304 條第1 項規定，以強暴脅迫妨害他
    人行使權利，係以對被害人實施強暴脅迫為構成要件。如未
    對被害人實施強暴脅迫，即不構成該罪（最高法院22年上字
    第2037號，28年上字第3626號判例意旨參照）。本件被告所
    為竊佔之行為態樣，係以黃色警戒線圍住以擺設私人物品之
    方式為之，惟此舉措，顯未達強暴、脅迫之程度，從而被告
    上述行為縱足使土地所有權人庚○○之所有權權利行使受有
    影響，亦仍與刑法第304 條第1 項之規定未符。是公訴人指
    稱被告兩人以黃色警戒線圍住如附編號B 所示土地之行為，
    已屬一行為觸犯刑法第320 條第2 項竊佔罪，暨刑法第304
    條因妨害他人行使權利之強制罪云云，於法未合。惟公訴人
    認此與被告甲○○、丙○○所犯竊佔罪間，係一行為觸犯數
    罪名，為想像競合犯，具裁判上一罪關係，爰均不另為無罪
    之諭知。
  (二)次查，公訴意旨雖認被告甲○○除前揭犯罪事實所認定95年
    5 月13日有對攤商辛○○、己○○、壬○○所為詐欺犯行外
    ，亦涉犯自95年5 月起之期間尚有對在系爭土地上之其餘攤
    商詐欺取財之行為。惟查，依證人辛○○、己○○、壬○○
    前開所述，被告甲○○詐稱已換人收取租金，致其等將攤位
    之租金繳付予甲○○等人之行為，均僅有95年5 月13日當日
    一次（偵查卷第145 頁反面、本院卷(一)第123 、126 頁），
    是公訴人指稱被告係自95年5 月份起連續向攤商收取租金云
    云，尚有未恰。再者，除攤商辛○○、己○○、壬○○等3
    人外，公訴人並無再提出其他證據，證明尚有其他攤商亦遭
    被告甲○○詐騙，是公訴意旨認被告係向位於台北縣永和市
    ○○段15、15-2、15-3、15-4、19、19-2、21、22、232 4
    、25、26等地號土地上之攤商均為詐欺取財之行為，亦屬無
    據。職是，公訴意旨認被告甲○○除前揭犯罪事實已經認定
    95年5 月13日對攤商辛○○、己○○、壬○○所為之共同連
    續詐欺犯行外，自95年5 月起之期間尚有對在前揭土地上之
    其餘攤商詐欺取財之犯行部分，尚乏積極證據足以證明，惟
    其此部分犯行，因公訴人認與被告甲○○於95年5 月13日向
    辛○○、己○○、壬○○所為詐欺取財等行為間，具連續犯
    之裁判上一罪關係，爰不另為無罪之諭知。
三、被告丙○○無罪部分：
  (一)按犯罪事實應依證據認定之，無證據不得認定犯罪事實；不
    能證明被告犯罪者，應諭知無罪之判決，刑事訴訟法第154
    條第2 項、第301 條第1 項分別定有明文。又刑事訴訟法上
    所謂認定事實之證據，係指足以認定被告確有犯罪行為之積
    極證據而言，該項證據自須適合於被告犯罪事實之認定，始
    得採為斷罪資料；且事實之認定應憑證據，如未發現相當證
    據，或證據不足以證明，自不能以推測或擬制之方法，以為
    裁判之依據；次按認定不利於被告之事實，須依積極證據，
    茍積極之證據本身存有瑕疵而不足為不利於被告事實之認定
    ，即應為有利於被告之認定，更不必有何有利之證據，而此
    用以證明犯罪事實之證據，猶須於通常一般人均不至於有所
    懷疑，堪予確信其已臻真實者，始得據以為有罪之認定，倘
    其證明尚未達到此一程度，而有合理性之懷疑存在，致使無
    從為有罪之確信時，即應為無罪之判決，最高法院29年上字
    第3105號、30年上字第816 號、40年臺上字第86號、76年臺
    上字第4986號判例意旨及82年度臺上字第163 號判決意旨可
    資參照。
  (二)本件公訴意旨認被告丙○○涉有前揭共同詐欺罪嫌，無非係
    以丙○○以組成自救會之名義，自任「攤位組副組長」之行
    為，及前揭被告甲○○部分所引之證據為主要論據。然查，
    訊據被告丙○○堅詞否認涉有本件共同連續詐欺之犯行，且
    其辯稱當日伊均在攤位前做生意，並無參與任何向攤商收取
    租金之行為等語，核與證人辛○○、己○○、乙○○○、丁○○等人證稱：於甲○○收取租金時，丙○○並未在現場，
    而係於其攤位做生意等情相符（詳見偵查卷第145 頁反面、
    本院卷(一)第121 、123 頁、卷(二)第38頁），是被告丙○○雖
    有以組成自救會之名義自任「攤位組副組長」，及前述竊佔
    如附圖所示B 部分土地等行為，惟猶無法以此遽認被告丙○○於95年5 月起有與甲○○等人，基於詐欺之概括犯意，而
    向攤商收取租金之行為。基上所述，本件既無足夠之積極證
    據證明被告丙○○有如公訴意旨所指之共同連續詐欺犯行，
    自不得遽為對其不利之認定，揆諸前揭法條及判例意旨，被
    告丙○○此之犯罪尚屬不能證明，依法自應諭知無罪之判決
    。
據上論斷，應依刑事訴訟法第299 條第1 項前段、第301 條第1
項，刑法第2 條第1 項、第28條、修正前刑法第56條、刑法第32
0 條第2 項、第339 條第1 項、第305 條、修正前刑法第41條第
1 項前段、修正前刑法第51條第5 款，罰金罰鍰提高標準條例第
1條 前段，廢止前罰金罰鍰提高標準條例第2 條，現行法規所定
貨幣單位折算新台幣條例第2 條，中華民國九十六年罪犯減刑條
例第2 條第1 項第3 款、第7 條、第10條第1 項、第12條，判決
如主文。
本案經檢察官江祐丞到庭執行職務。
中　　華　　民　　國　　96　　年　　11　　月　　7 　　日
                刑事第十一庭  審判長法　官  徐蘭萍
                                    法  官  林淑婷
                                    法  官  邱景芬
以上正本證明與原本無異
如不服本判決應於送達後10日內向本院提出上訴狀
                                書記官　曾千庭
中　　華　　民　　國　　96　　年　　11　　月　　7 　　日
附錄本案論罪科刑法條全文：
中華民國刑法第320條
（普通竊盜罪、竊佔罪）
意圖為自己或第三人不法之所有，而竊取他人之動產者，為竊盜
罪，處5年以下有期徒刑、拘役或5百元以下罰金。
意圖為自己或第三人不法之利益，而竊佔他人之不動產者，依前
項之規定處斷。
前二項之未遂犯罰之。
中華民國刑法第339條
（普通詐欺罪）
意圖為自己或第三人不法之所有，以詐術使人將本人或第三人之
物交付者，處5年以下有期徒刑、拘役或科或併科1千元以下罰金
。
以前項方法得財產上不法之利益或使第三人得之者，亦同。
前二項之未遂犯罰之。
中華民國刑法第305條
（恐嚇危害安全罪）
以加害生命、身體、自由、名譽、財產之事，恐嚇他人致生危害
於安全者，處2年以下有期徒刑、拘役或3百元以下罰金。
